【裁判字號】    92,上易,122
【裁判日期】    920313
【裁判案由】    家暴傷害等
【裁判全文】
臺灣高等法院刑事判決                            九十二年度上易字第一二二號
    上  訴  人
    即  被  告  甲○○
右上訴人因家暴傷害等案件，不服臺灣宜蘭地方法院九十一年度易字第四三三號，中
華民國九十一年十一月二十九日第一審判決（起訴案號：臺灣宜蘭地方法院檢察署九
十一年度偵字第一九六六號）提起上訴，本院判決如左：
    主  文
上訴駁回。
    事  實
一、甲○○與丙○○為夫妻，平日與丙○○感情不睦，竟基於傷害之概括犯意，先於
    九十一年六月二十七日某時，在宜蘭縣頭城鎮○○路九十五之八號之住處，推倒
    丙○○，使丙○○受有左肘挫傷、左頸扭傷及左腕刺裂傷（一乘以零點三乘以零
    點三公分）之傷害，於同年七月七日上午十時許，在宜蘭縣礁溪鄉蘭陽溫泉大飯
    店，徒手拉扯丙○○，致丙○○受有右上臂抓傷瘀腫及左上臂扭傷瘀腫之傷害。
    甲○○於同年七月七日晚間復與丙○○發生爭執，竟於同年七月八日凌晨一時許
    ，持螺絲起子一支，另行起意出言恐嚇丙○○及乙○○稱：要殺死丙○○及乙○○等語，以此加害生命之事恫嚇丙○○及乙○○，使丙○○及乙○○二人心生畏
    懼，致生危害於安全，嗣因丙○○無法忍受，始報警查獲。
二、案經丙○○訴由宜蘭縣警察局礁溪分局報請臺灣宜蘭地方法院檢察署檢察官偵查
    起訴。
    理  由
一、訊據被告甲○○矢口否認有何傷害、恐嚇犯行，辯稱：我沒有說要殺死他們，我
    也沒有打他，是在七月七日當天他三天沒有回家，我去他公司拉他回家時，手臂
    可能因為這樣才受傷害云云。經查：
  (一)、右揭事實，業據告訴人丙○○於偵審中指述甚詳，並經證人乙○○於原審調查
      時證述：當天凌晨我父親手中拿著螺絲起子，與我母親爭吵，還說要殺死我，
      我當時很害怕等語（見原審卷第二四頁）明確。
  (二)、告訴人吳玲雪於九十一年六月二十七日、七月七日案發後，各於同年六月二十
      八日、七月八日至宜蘭縣杏和醫院驗傷結果，確受有事實欄所示之傷害，此有
      宜蘭縣杏和醫院所出具之甲種診斷證明書二紙在卷可稽（見偵查卷第七頁、第
      二四頁）；且上述診斷書記載之受傷情形，與告訴人所指受毆擊之方法吻合，
      應非虛偽。
  (三)、況告訴人丙○○及乙○○歷次於警訊、偵審中自由連續之陳述，對於本案案發
      情節之描述均甚具體、詳盡，且言詞表達方式亦非千篇一律而有事後捏造記誦
      之嫌，足認其等指述情節與事實相符；被告甲○○空言否認毆打丙○○及恐嚇
      丙○○、乙○○之事，不足採信。參以：被告甲○○對於於九十一年七月七日
      有至宜蘭縣蘭陽溫泉飯店拉告訴人回家，且於當日晚間與告訴人發生爭執，並
      確持螺絲起子揮舞等情甚詳（見原審卷第十五頁、第四五至四六頁），足見被
      告甲○○當時與告訴人丙○○發生嚴重言語衝突，是告訴人丙○○所指被告甲○○當時確有口出惡言恐嚇之情，核與常情無違，且與當時亦在場之證人乙○○見聞之情節亦相吻合，堪信為真實。
  (四)、綜上所述，本件事證已明，被告甲○○傷害、恐嚇之犯行堪以認定，應依法論
      科。
二、核被告甲○○所為，係犯刑法第二百七十七條第一項傷害罪、同法第三百零五條
    恐嚇危害安全罪。被告先後二次傷害犯行之時間緊接，犯意概括，所犯構成要件
    相同，為連續犯，依法以一罪論，並加重其刑。被告以一恐嚇行為，同時恐嚇丙○○及乙○○二人，顯係一行為侵害二法益，為想像競合犯，應從一重之恐嚇危
    害安全罪處斷。又被告所犯傷害、恐嚇危害安全二罪之犯意個別，行為互殊，應
    予分論併罰。
三、不另為無罪之諭知部分：
  (一)、公訴意旨另以：甲○○基於概括之犯意，自民國九十一年一月間起，即在宜蘭
      縣頭城鎮○○路九十五之八號住處或在丙○○工作之宜蘭縣礁溪鄉境之蘭陽溫
      泉大飯店內，毆打丙○○，因認被告此部分涉有傷害之犯行。
  (二)、訊據被告堅決否認有檢察官所指之右開傷害犯行。
  (三)、本件公訴人認被告此部分涉犯傷害犯行，無非以告訴人之指述為唯一論據，
  (四)、按犯罪事實應依證據認定之，無證據不得推定其犯罪事實。又不能證明被告犯
      罪者，應諭知無罪之判決，刑事訴訟法第一百五十四條、第三百零一條第一項
      分別定有明文。經查：被告堅決否認此部分之犯行，且除九十一年六月二十七
      日及七月七日二次傷害之犯行，業經告訴人提出驗傷診斷書為證可認為真實，
      已如上述外，其餘告訴人所指訴各次傷害之犯行，並無證據足資證明，故公訴
      人認被告此部分涉有傷害犯行，尚有未合，此外，復查無其他積極證據證明被
      告確有公訴人所指自九十一年一月間起即傷害告訴人之犯行（九十一年六月二
      十七日及七月七日二次犯行除外），惟公訴意旨認此部分與前揭論罪科刑之部
      分，係連續犯，為裁判上一罪，爰不另為無罪之諭知。
四、原審以被告甲○○之罪證明確，援引刑法第二百七十七條第一項、第三百零五條
    、第五十五條、第五十六條，並審酌被告對於自己之妻子及子女，不思照顧，竟
    出言恐嚇並出手毆人成傷，侵害他人身體法益，及其犯罪動機、手段、犯後態度
    等一切情狀，分別量處有期徒刑四月、有期徒刑三月，並定應執行刑為有期徒刑
    六月，並諭知易科罰金折算標準，至被告用以恐嚇告訴人之螺絲起子一把，無證
    據證明為被告所有，爰不宣告沒收。經核其認事用法均無違誤，量刑亦屬妥適。
五、上訴意旨略以：上訴人係從事防水工程之勞力工作，年收入在新台幣（下同）一
    百萬元以上，為小康情況，且每月收入均交由告訴人丙○○支用，不意，丙○○
    竟將錢拿去買賣股票，可能經營不善，進而外出工作，其工作性質雖為飯店之廚
    師，然丙○○並無廚師之執照，因此上訴人在不知其工作為何而反對丙○○至飯
    店上班。在九十一年七月七日以前，上訴人與丙○○在家討論此事，丙○○執意
    要去上班，上訴人不同意，所以自執螺絲起子向丙○○稱「你若繼續上班，我就
    自殺給你看」，雙方並無再有爭執之事情發生。丙○○於次日，就攜子女外出，
    多日未返，故九十一年七月八日凌晨一時許，上訴人才到蘭陽溫泉大飯店找到丙○○，並強拉其返家，丙○○不願返家，雙方發生拉扯，而造成丙○○挫傷之傷
    痕，丙○○即以此提出聲請保護令、告訴傷害、離婚訴訟等，由於其已不念多年
    夫妻感情，上訴人即在庭上同意離婚並經判決在案。本案原審未詳加調查，而以
    告訴人之陳述，而予上訴人過重之量刑，上訴人拿螺絲起子作狀要自殺給她看乙
    節，非七月八日，而是事前之事，至於丙○○教唆雙方女兒乙○○作證指稱上訴
    人要殺她們二人乙節，純係偽證。又丙○○外傷係雙方拉扯所致，絕非上訴人動
    粗，並否認有檢察官起訴之犯罪行為，原審竟未予詳查，判決實有違法之處云云
    。惟查：本件被告傷害、恐嚇犯行，業已查明如前，且量刑是屬於法院之職權，
    經本院再三斟酌，仍認原審之量刑並無不合，是以上訴人即被告空言否認犯行，
    指摘原判決為不當，為無理由，應予駁回。
據上論斷，應依刑事訴訟法第三百六十八條，判決如主文。
本案經檢察官周誠南到庭執行職務。
中      華      民      國    九十二    年    三      月     十三     日
                              台灣高等法院刑事第二庭
                                  審判長法  官  蔡  長  溪
                                        法  官  楊  貴  志
                                        法  官  林  俊  益
右正本證明與原本無異。
不得上訴。
                                        書記官  陳  明  琴
中      華      民      國    九十二    年    三        月     十七     日
附錄：本判決論罪科刑法條全文
刑法第二百七十七條第一項
傷害人之身體或健康者，處三年以下有期徒刑、拘役或一千元以下罰金。
刑法第三百零五條
以加害生命、身體、自由、名譽、財產之事，恐嚇他人致生危害於安全者
，處二年以下有期徒刑、拘役或三百元以下罰金。


司法院資訊處製作；財團法人民間司法改革基金會備份。
